臺灣高雄地方法院民事裁定
108年度消債更字第142號
聲  請  人  黃憶蘭  
0000000000000000

0000000000000000

上列當事人因消費者債務清理事件聲請更生，本院裁定如下：
    主  文
聲請人黃憶蘭自民國一百零八年七月十六日下午四時起開始更生
程序。
命司法事務官進行本件更生程序。
    理  由
一、本件聲請意旨略以：伊無力清償債務，曾依中華民國銀行公
    會會員辦理消費金融案件無擔保債務協商機制請求共同協商
    債務方案成立，約定自民國95年8月起，分120期，年利率2％
    ，每月清償新臺幣（下同）32,430元。然勉為償還數期後仍
    不得已毀諾，因聲請人有不能清償債務或有不能清償之虞，
    復未經法院裁定開始清算程序或宣告破產，爰依法聲請准予
    裁定更生等語。
二、按債務人不能清償債務或有不能清償之虞者，得依本條例所
    定更生或清算程序，清理其債務。債務人無擔保或無優先權
    之債務總額未逾1,200萬元者，於法院裁定開始清算程序或
    宣告破產前，得向法院聲請更生。法院開始更生程序之裁定
    ，應載明其年、月、日、時，並即時發生效力。法院裁定開
    始更生或清算程序後，得命司法事務官進行更生或清算程序
    ，必要時得選任律師、會計師或其他適當之自然人或法人一
    人為監督人或管理人。消費者債務清理條例第3條、第42條
    第1項、第45條第1項及第16條第1項分別定有明文。
三、經查：
  ㈠聲請人所主張上開事實，業據其提出財產及收入狀況說明書
    （卷第5至7頁）、債權人清冊（卷第9至12頁）、財政部高
    雄國稅局105年及106年度綜合所得稅各類所得資料清單及總
    歸戶財產查詢清單（卷第15頁、第28至29頁）、存摺（卷第
    16至22頁、第122頁）、勞工保險被保險人投保資料表（卷
    第30頁）、佣金報表（卷第31至60頁）、收入切結書（卷第
    61頁、第124頁）、戶籍謄本（卷第78頁）、財團法人金融
    聯合徵信中心前置協商專用債權人清冊（卷第80至81頁）、
    信用報告（卷第83頁）、商業保險投保資料查詢結果表（卷
    第126頁）等在卷可參。
  ㈡經核，聲請人於95年間協商成立後，繳納數期即未行繳款，
    最大債權銀行安泰銀行於96年1月22日報送毀諾（見卷第113
    頁安泰銀行陳報狀暨協議書等），聲請人稱毀諾當時收入約
    16,000元，顯無法履行協商合約等語（見卷第119頁），債
    權人安泰銀行則未提出聲請人申請上開協商時曾提出之收入
    等相關證明，如依勞工保險被保險人投保資料表所示，聲請
    人於92年8月間退保，嗣於97年6月始再投保（見卷第30頁背
    面），是銀行通報毀諾時即96年1月，聲請人並未受雇任何
    公司或商號而投保勞保，以其工作狀況非屬固定，若以聲請
    人斯時收入為自陳16,000元，顯已無法負擔每月32,430元之
    還款金額，難以期待聲請人依約履行，應屬不可歸責於聲請
    人之事由致不能履約，並無違常。是聲請人主張其於與債權
    銀行達成前開協商結論後，已因不可歸責於己之事由致履行
    顯有重大困難，尚屬可信。
  ㈢次查，聲請人於106年及107年度申報所得分別為45,966元、7
    4,422元（均為威盛保險經紀人股份有限公司執行業務所得
    ），惟其自陳聲請更生前2年內有威盛保險經紀人收入及兼
    職收入共239,446元，名下無財產，勞工保險於97年9月26日
    退保，另有三商美邦人壽保單扣除貸款18,783元及保費墊繳
    20,179元後可領回解約金13,343元。又聲請人於威盛保險經
    紀人公司擔任保險業務員，並兼職假日居家打掃，每月兼職
    收入為3,000元，而據威盛保險經紀人公司函覆之報酬及獎
    金清單所載，其自108年1月起至5月止共領取15,316元等情
    ，此有上開綜合所得稅各類所得資料清單、財產歸屬清單、
    勞工保險被保險人投保資料表、三商美邦人壽保險股份有限
    公司函、收入切結書、第三人黃○○出具切結書、佣金報表、
    報酬及獎金清單及本院依職權調閱107年度稅務電子閘門財
    產所得調件明細表在卷可參（卷第15頁、第29至61頁、第11
    0頁、第116頁、第124頁、第134頁）。則在查無聲請人有其
    他收入來源之情形下，佐以其現無投保勞工保險，106、107
    年度平均每月領取威盛保險經紀人公司所得3,831元、6,202
    元，且已出具收入切結書，是本院即以其自陳每月收入10,0
    00元（卷第120頁）作為核算其現在償債能力之基礎。
  ㈣關於聲請人個人日常必要支出部分，按債務人必要生活費用
    ，以最近一年衛生福利部或直轄市政府所公告當地區每人每
    月最低生活費一點二倍定之，本條例第64條之2第1項定有明
    文。本院參酌衛福部社會司所公告108年度高雄市最低生活
    費標準為13,099元，則聲請人每月生活所必需除有特殊情形
    並有證據證明者外，自宜以此數額之1.2倍即15,719元為度
    ，始得認係必要支出。又上開最低生活費用之標準，係照當
    地近1年平均每人消費支出60％，依其基準之家庭收支調查報
    告調查表格式示有關經常性支出之調查項目，其原即包括利
    息支出、食品、衣著、房租及水費、電費、醫療保健、交通
    、娛樂、教育等基本生活需求；因聲請人陳稱戶籍地即居住
    地為姐姐所有（見卷第120頁），堪認聲請人客觀上應無房
    屋費用支出，故於計算聲請人個人每月必要生活費時，即應
    自前開已包括聲請人居住費用在內，扣除相當於房租支出所
    佔比例24.36％，俾免重複計列費用，而符公平之旨，則依此
    計算之結果，聲請人每月之必要生活費在不含居住費用之情
    形下，即應為11,890元【計算式：15,719－（15,719×24.36%
    ）＝11,890】。
四、綜上所述，以聲請人現每月收入10,000元為其償債能力基準
    ，扣除個人必要生活費11,890元後即可能出現超支情形，惟
    聲請人自陳每月可還款1,000元（見卷第120頁），而聲請人
    目前負債總額為5,985,461元（參債權人清冊），扣除三商
    美邦人壽保險解約金13,343元，以聲請人自陳每月可清償1,
    000元計算，需約498年【計算式：（5,985,461－13,343）÷1
    ,000÷12＝497.7】始能清償完畢，應認其已不能清償債務。
    此外，聲請人無擔保或無優先權之債務總額未逾1,200萬元
    ，且無本條例第6條第3項、第8條或第46條各款所定駁回更
    生聲請之事由存在，則聲請人聲請更生為有理由，應予准許
    ，爰命司法事務官進行本件更生程序。
五、依本條例第11條第1項、第45條第1項，裁定如主文。
中　　華　　民　　國　　108 　年　　7 　　月　　16　　日
                  民事庭　法　官　沈建興
以上正本係照原本作成。
本裁定不得抗告。
中　　華　　民　　國　　108 　年　　7 　　月　　16　　日
                          書記官  胡美儀